臺灣宜蘭地方法院刑事判決　　　　　　　100年度易字第512號
公　訴　人　臺灣宜蘭地方法院檢察署檢察官
被　　　告　林文國
　　　　　　吳如楹
上列被告因家暴恐嚇等案件，經檢察官提起公訴（99年度偵字第
3435號），本院判決如下：
    主  文
林文國犯公然侮辱罪，處拘役拾日，如易科罰金，以新臺幣壹仟
元折算壹日。
林文國其餘被訴恐嚇危害安全罪部分無罪。
吳如楹無罪。
    事  實
一、林文國與吳如楹係夫妻關係，吳如楹係吳旻錡之姐姐，林文
    國與吳旻錡為家庭暴力防治法第3條第4款所定之家庭成員關
    係。林文國與吳旻錡於民國99年4月4日上午10時許，在宜蘭
    縣頭城鎮二城公墓掃墓之際，因細故發生爭執，林文國竟基
    於公然侮辱之犯意，在上開不特定人得以共見共聞之公共場
    所，公然以「臭雞巴」、「眾人幹」、「欠幹的女人」等足
    以貶低他人人格評價之不堪入耳用語辱罵吳旻錡。
二、案經告訴人吳旻錡訴由宜蘭縣政府警察局礁溪分局報告臺灣
    宜蘭地方法院檢察署檢察官偵查起訴。
    理  由
甲、有罪部分：
壹、證據能力部分：按被告以外之人於審判外之言詞或書面陳述
    ，除法律有規定者外，不得作為證據。又被告以外之人於審
    判外之陳述，經當事人於審判程序同意作為證據，法院審酌
    該言詞陳述或書面陳述作成時之情況，認為適當者，亦得為
    證據。當事人、代理人或辯護人於法院調查證據時，知有第
    159條第1項不得為證據之情形，而未於言詞辯論終結前聲明
    異議者，視為有前項之同意，刑事訴訟法第159條第1項、第
    159條之5分別定有明文。經查，被告吳如楹、林文國於本院
    準備程序時，對於告訴人即證人吳旻錡及證人吳林英、林東
    寬於警、偵訊時證述之證據能力表示均無意見，且迄於本案
    言詞辯論終結前亦未聲明異議，本院審酌其等之證述並無證
    明力明顯過低之瑕疵，參諸上開規定，前揭證人於警、偵訊
    時之證述均具有證據能力。
貳、實體部分：
一、訊據被告林文國矢口否認有何公訴人所指之公然侮辱犯行，
    並辯稱：當時告訴人吳旻錡先罵伊「吃軟飯」、「絕子絕孫
    」、「去死」等語，伊才回嗆說：「妳神氣什麼」、「屎妳
    娘」等語，伊並沒有說起訴書所載「臭雞巴」、「眾人幹」
    、「欠幹的女人」等語，然上揭事實，業據告訴人即證人吳
    旻錡及證人林東寬、吳林英分別於警、偵訊時證述明確。且
    參以被告林文國亦不否認當時有和告訴人互嗆，並罵告訴人
    「你神氣什麼」、「屎你娘」等髒話，可見被告林文國確有
    和告訴人彼此叫罵之情形，則告訴人及證人林東寬、吳林英
    均證稱被告林文國當時有以「臭雞巴」、「眾人幹」、「欠
    幹的女人」等語，要與一般人叫罵之情節大致相符，應堪採
    信。
二、被告林文國雖以前揭情詞置辯，並以其女兒即證人林語嫻及
    其配偶之兄弟即證人吳宜聰於本院之證述為據，然證人林語
    嫻於本院證稱：「吳旻錡叫被告林文國不要管這麼多，就開
    始罵被告林文國，說被告林文國是吃軟飯的、叫他去死、絕
    子絕孫」、「當時被告林文國回什麼話我不記得了」、「我
    回想一下，被告林文國好像很生氣的回吳旻錡說類似髒話的
    話語」、「『屎你娘』（台語）之類的」等語（見本院卷第
    36頁、第37頁），可見證人林語嫻對於告訴人罵其父親之髒
    話記得非常清楚，然就其父親當時回罵告訴人什麼話，則選
    擇性的迴避，先是證稱不記得，後改稱類似「屎你娘」之類
    髒話，何以有如此之差異，衡諸證人林語嫻與被告林文國為
    父女關係，彼此關係密切，證人林語嫻自不希望其父親因此
    罹有刑責，則其證稱被告林文國僅有回罵「屎你娘」之髒話
    等語，應係迴護被告林文國之不實證述，自難採信。又證人
    吳宜聰為被告林文國配偶的兄弟，彼此關係亦屬密切，則證
    人吳宜聰於本院先證稱：「然後他們就因為口角罵來罵去，
    罵的內容已不記得」，後改稱：「（你有無聽到被告林文國
    罵吳旻錡『臭雞巴』、『眾人幹』、『欠幹的女人』的話嗎
    ？）沒有，有罵一些沒有工作、靠老婆賺錢之類的話，沒有
    罵上開的話語」等語（見本院卷第41頁、第43頁），可見證
    人吳宜聰的情形亦與證人林語嫻相同，對於告訴人罵人的髒
    話都記得很清楚，但對於被告林文國罵人的話則採取選擇性
    遺忘的態度，堪認證人吳宜聰之前揭證述，亦屬迴護被告林
    文國之不實證述，不足採信，實難為被告林文國有利之認定
    ，是被告林文國辯稱並無對告訴人公然侮辱云云，要屬事後
    卸責之詞，不足採信。
三、綜上所述，本件事證明確，被告林文國上揭犯行堪以認定，
    應予依法論科。
四、查被告林文國與告訴人吳如楹間為2親等之姻親關係，屬於
    家庭暴力防治法第3條第4款規定之家庭成員關係。核被告林
    文國所為，係犯刑法第309條之公然侮辱罪，並屬家庭暴力
    防治法第2條第2項所規定之家庭暴力罪。爰審酌被告林文國
    前無任何科刑紀錄，有臺灣高等法院被告前案紀錄表1份附
    卷可憑，素行尚佳，因細故與告訴人發生口角，而彼此以難
    聽話語互嗆之犯罪動機、目的、手段，暨其智識程度、生活
    狀況及其犯罪後否認犯行之態度等一切情狀，量處如主文第
    1項所示之刑，並諭知易科罰金之折算標準。
貳、無罪部分：
一、公訴意旨另以：被告林文國、吳如楹與吳旻錡為家庭暴力防
    治法第3條第4款所定之家庭成員關係。被告林文國、吳旻錡
    於99年4月4日上午10時許，在宜蘭縣頭城鎮二城公墓掃墓之
    際，因掃墓發生爭執，被告吳如楹竟基於公然侮辱之犯意，
    在上開不特定人得以共見共聞之公共場所，公然以「臭雞巴
    」、「眾人幹」、「欠幹的女人」等穢語辱罵告訴人吳旻錡
    。被告林文國並基於恐嚇之犯意，對告訴人吳旻錡恫嚇稱：
    「要讓你死得很難看」、「要叫人殺了你及你男友」等語，
    以此加害生命、身體之事，恐嚇告訴人吳旻錡，使告訴人吳
    旻錡心生畏懼，致生危害於安全。因認被告吳如楹涉犯刑法
    第309條之公然侮辱罪嫌；被告林文國涉犯刑法第305條之恐
    嚇危害安全罪嫌等語。
二、按犯罪事實應依證據認定之，無證據不得認定犯罪事實；又
    不能證明被告犯罪者，應諭知無罪之判決，刑事訴訟法第15
    4條第2項、第301條第1項分別定有明文。次按告訴人之告訴
    ，係以使被告受刑事訴追為目的，是其陳述是否與事實相符
    ，仍應調查其他證據以資審認；又認定不利於被告之事實，
    須依積極證據，苟積極證據不足為不利於被告事實之認定時
    ，即應為有利於被告之認定，更不必有何有利之證據；再認
    定犯罪所憑之證據，雖不以直接之證據為限，間接證據亦包
    含在內，然而無論直接證據或間接證據，其為訴訟上之證明
    ，須於通常一般人均不致有所懷疑，而得確信其為真實之程
    度者，始得據為有罪之認定，倘其證明尚未達於此一程度，
    而有合理之懷疑存在時，事實審法院復已就其心證上理由予
    以闡述，敘明其無從為有罪之確信，因而為無罪之判決，尚
    不得任意指為違法（最高法院52年臺上字第1300號、30年上
    字第816號、76年臺上字第4986號判例可資參照）。
三、公訴人認為被告吳如楹、林文國分別涉犯公然侮辱罪、恐嚇
    危害安全罪，無非係以告訴人吳旻錡之指述、證人吳林英、
    林東寬於偵訊時之證述為其主要論據。訊據被告吳如楹、林
    文國均堅決否認有何公訴人所指之上開犯行，被告吳如楹辯
    稱：伊當時勸被告林文國與告訴人吳旻錡不要吵架，伊並未
    與告訴人吳旻錡吵架，也沒有罵起訴書所載之「臭雞巴」等
    語；被告林文國則辯稱：伊當時站在很遠的地方和告訴人吳
    旻錡發生口角，並沒有說「要讓你死得很難看」、「要叫人
    殺了你及你男友」等語，伊有糖尿病、高血壓、乾癬症等病
    ，怕陽光，不可能追著告訴人吳旻錡跑等語，經查：
（一）被告吳如楹部分：
  １、告訴人於警、偵訊時及證人吳林英、林東寬於偵訊時雖均
      證稱：被告吳如楹有對告訴人講起訴書所載之髒話，然證
      人林東寬於警詢時卻僅係證稱：我當時幫忙擺設東西準備
      拜拜，姊夫罵了三字經「幹你娘」，去給人家幹一幹之類
      的話等語，並無片語隻字提及其有聽到被告吳如楹有以髒
      話辱罵告訴人（見他字卷第9頁、第10頁），嗣證人林東
      寬雖於檢察官第一次偵訊時證稱：被告吳如楹有說類似「
      臭雞巴」的話云云（見他字卷第29頁），於第二次偵訊時
      又改稱：「（吳如楹有無罵吳旻錡？）有，罵『幹你娘GY
      』」云云（見偵字卷第31頁），然查，證人林東寬係於案
      發當日19時許至宜蘭縣政府警察局礁溪分局二城派出所製
      作警詢筆錄，當時對於目睹事發經過之記憶應較檢察官偵
      訊時為深刻及清晰，若被告吳如楹確有對告訴人口出穢言
      ，何以證人林東寬未於警詢時證述上情，反而於事發後一
      個月即99年5月4日才在檢察官偵訊時指證被告吳如楹有說
      類似「臭雞巴」的話，且於檢察官第二次偵訊時又改稱：
      罵「幹你娘GY」云云，可見其前後證述之內容並不一致。
      況證人林東寬為告訴人之男友，彼此關係密切，其於偵訊
      中之上開證述，應係附合告訴人之不實證述，已難採信。
  ２、至於證人吳林英於偵訊時雖證稱：「（罵什麼？）罵GY什
      麼的」、「（姐妹為何吵架？）去掃墓，看不順眼，一直
      罵，一直追，林文國一直追吳旻錡」等語（見偵字卷第33
      頁），然告訴人及證人林東寬自警、偵訊時均未曾指稱被
      告吳如楹有對告訴人一直罵、一直追之情形，且當時係被
      告林文國與告訴人發生口角爭執，被告吳如楹僅係局外人
      ，當無加入渠等互罵之行列，則證人吳林英證稱：被告吳
      如楹有一直罵，一直追云云，即與告訴人及證人林東寬之
      證述不符。再者，證人吳林英雖為被告吳如楹及告訴人之
      母親，然證人吳林英較偏愛告訴人乙節，業據證人吳宜聰
      於本院證稱：「（你媽媽對被告吳如楹比較好還是對吳旻
      錡比較好？）對吳旻錡比較好」、「（為何你媽媽對吳旻
      錡比較好？）因為我媽媽喜歡喝酒，會喝酒的就是寶，不
      會喝的就不是寶，所以我媽媽比較喜歡吳旻錡」等語（見
      本院卷第42頁）明確，可見證人吳林英於偵訊中之上開證
      述，應係附合告訴人之不實證述，已難採信。況證人林語
      嫻、吳宜聰於本院審理時均證稱：被告吳如楹均未對告訴
      人口出穢語等語（見本院卷第36、41頁），是自難僅憑以
      告訴人及證人林東寬、吳林英前開有瑕疵之指述，遽認被
      告吳如楹有渠等所稱之公然侮辱犯行。
（二）被告林文國部分：
  １、告訴人於警、偵訊時雖指稱：被告林文國有恐嚇說要殺伊
      ，要叫人殺了伊及伊男朋友林東寬等語，伊當天上午掃完
      墓，回到家約下午1點多，伊接到伊哥哥吳祈添打來的電
      話，說要叫人殺了伊及伊男朋友，當時伊接完電話，有告
      訴伊母親，林東寬當時也在場云云，然證人林東寬於警詢
      時均未提到被告林文國有恐嚇告訴人及被告林文國叫吳祈
      添打電話恐嚇告訴人及林東寬，而僅係指稱：被告林文國
      有罵了三字經「幹你娘」，去給人家幹一幹之類的話，罵
      完之後，被告林文國作勢要衝向告訴人打她，沒有傷害到
      告訴人等語（見他字卷第10頁），若被告林文國當天確有
      告訴人指稱之恐嚇情節，證人林東寬亦應係被害人之一，
      何以證人林東寬於事發當晚與告訴人一起前往警局報案時
      ，並未指稱被告林文國亦有對其恐嚇，實有違常情。又證
      人林東寬於偵訊時證稱：當天下午告訴人回家後，接到吳
      祈添的電話時，伊當時並不在場等語（見他字卷第29頁）
      ，此與告訴人證述林東寬當時在場等語即有不合，是渠等
      之上開證述自難以採信。
  ２、又證人林東寬於檢察官第一次偵訊時雖證稱：「在準備掃
      墓東西，他們夫妻一來，林文國就開始罵吳旻錡「幹你娘
      」、「去給人家幹」、「要讓你死」，後來他衝過來，作
      勢要打我女朋友，我夾在中間」等語（見他字卷第29頁）
      ，然此與證人吳林英於檢察官偵訊時證稱：「（林文國有
      無恐嚇吳旻錡？）有說要打她，她怕，就跑，躲在大墳墓
      後」、「林文國有說要殺我女兒及她男朋友『阿賢』」、
      「林文國一直追吳旻錡」等語（見他卷字第32、33頁）不
      相吻合，若被告林文國一直追告訴人，要打告訴人，當時
      告訴人的男朋友林東寬站在渠等中間，證人林東寬見其女
      友遭被告林文國追打，必定會出手或出言嚇阻，然從證人
      林東寬之上開證述可知，被告林文國僅是衝過來，作勢要
      打告訴人而已，證人林東寬均無出言或出手嚇阻之舉動，
      顯無證人吳林英所稱被告林文國一直追告訴人之情形，可
      見此應係證人吳林英誇大情節之不實證述，自難採信。況
      證人林語嫻、吳宜聰於本院審理時均證稱：沒有聽到被告
      林文國有講「要讓你死得很難看」、「要叫人殺了你及你
      男友」的話，且證人吳宜聰亦證稱：被告林文國身體不好
      ，不可能追著吳旻錡跑等語（見本院卷第37、43頁），是
      自難僅憑以告訴人及證人林東寬、吳林英前開有瑕疵之指
      述，遽認被告林文國有渠等所稱之恐嚇犯行。
四、綜上所述，告訴人吳旻錡及證人林東寬於警、偵訊時之證訴
    ，以及證人吳林英於偵訊時之證述，既均有前開所述之瑕疵
    ，而公訴人所提出之證據在訴訟上之證明均尚未達到於通常
    一般之人均不致有所懷疑，而得確信其為真實之程度，亦即
    尚有合理之懷疑存在。此外，復無其他積極證據足以證明被
    告吳如楹、林文國確有公訴意旨指述之犯行，本諸「罪證有
    疑，利歸被告」之證據法則，應認不能證明被告吳如楹、林
    文國犯罪，此部分自應諭知被告吳如楹、林文國無罪之判決
    。
據上論斷，應依刑事訴訟法第299條第1項前段、第301條第1項，
刑法第309條、第41條第1項前段，刑法施行法第1條之1第1項、
第2項前段，判決如主文。
本案經檢察官簡志祥到庭執行職務。
中    華    民    國   100    年    10    月    19    日
                  刑事第四庭  法  官  許乃文
以上正本證明與原本無異。
如對本判決不服 ，應於送達後10日內，向本院提出上訴狀（上訴
狀應記載具體上訴理由並應抄附繕本）告訴人或被害人如對於本
判決不服者，應具備理由請求檢察官上訴，其上訴期間之計算係
以檢察官收受判決正本之日期為準。
                              書記官  翁靜儀
中    華    民    國   100    年    10    月    20    日
附錄本案論罪科刑法條：
中華民國刑法第309條：
（公然侮辱罪）
公然侮辱人者，處拘役或 3 百元以下罰金。
以強暴犯前項之罪者，處 1 年以下有期徒刑、拘役或 5 百元以
下罰金。